【裁判字號】    99,家抗,10
【裁判日期】    990716
【裁判案由】    遺產繼承
【裁判全文】
臺灣臺東地方法院民事裁定        99年度家抗字第10號
抗  告  人  甲○○即鄭巧綠）.
               送達代收人  .
上列抗告人聲明遺產繼產事件，抗告人對於本院司法事務官於民
國99年6月25日所為99年度司聲繼字第8號裁定提起抗告，本院裁
定如下：
    主  文
抗告駁回。
抗告費用新臺幣壹仟元，由抗告人負擔。
    理  由
一、按「聲請人或權利受侵害者，對於司法事務官就受移轉事件
    所為之處分，得依各該事件適用原由法院所為之救濟程序，
    聲明不服。前項救濟程序應為裁定者，由地方法院行之。」
    非訟事件法第55條第1項、第2項分別定有明文。
二、抗告意旨略以：
    被繼承人乙○○已於民國96年3月2日死亡，抗告人（即原審
    聲明人）為乙○○在大陸地區之妹妹，前向本院聲明繼承乙
    ○○在臺灣地區遺產之意思表示後，經本院認為：抗告人無
    法就確係乙○○之妹妹乙情，舉證以實其說，而駁回抗告人
    之聲明在案。嗣抗告人提起本件抗告，並補正有關乙○○：
    在臺灣殯葬之翻拍照片、寄予抗告人之留念照片影本、匯給
    抗告人在大陸親屬之匯款通知單影本，以資證明抗告人確係
    乙○○之妹妹，並聲明求為裁定：(一)廢棄原裁定；(二)就抗告
    人聲明繼承乙○○在臺灣地區之遺產，准予備查。
三、按(1)「大陸地區人民繼承臺灣地區人民之遺產，應於繼承開
    始起三年內以書面向被繼承人住所地之法院為繼承之表示。
    」，臺灣地區與大陸地區人民關係條例（下稱本條例）第66
    條第1項前段定有明文；「在大陸地區製作之文書，經行政
    院設立或指定之機構或委託之民間團體驗證者，推定為真正
    。」（本條例第7條）；「依本條例第7條規定推定為真正之
    文書，其實質上證據力，由法院或有關主管機關認定。文書
    內容與待證事實有關，且屬可信者，有實質上證據力。」（
    本條例細則第9條）；(2)「廣東縣梅縣公證處..公證書，雖
    經財團法人海峽交流基金會驗證，謂係該縣公證處所核發無
    誤。然依臺灣地區與大陸地區人民關係條例第七條及同條例
    施行細則第八條之立法精神以觀，各主管機關對於經海基會
    驗證之大陸地區公證書，仍應確實審查其實質內容之真實性
    與適法性。足見上開公證書雖經海基會驗證，亦不得認係公
    文書逕予採信。」，最高法院86年度臺上字第832號裁判意
    旨參照；(3)另民事訴訟法有關證據之規定，於非訟事件準用
    之（同法第31條），非訟事件法第31條定有明文。又「當事
    人主張有利於己之事實者，就其事實有舉證之責任。」，民
    事訴訟法第277條本文復有明文。經查：
  (一)乙○○（民國11年3月16日出生、生前最後住所：臺東縣臺
    東市○○路1010號）於96年3月2日死亡（見原審卷第5頁：
    戶籍謄本）。而抗告人於99年3月1日向本院具狀（原審卷第
    1頁：蓋有本院於99年3月1日收狀條戳之聲請狀），聲明對
    乙○○在臺灣地區之遺產為繼承，合於本條例第66條第1項
    前段所規定之3年期限內，核先敘明。
  (二)行政院國軍退除役官兵輔導委員會馬蘭榮譽國民之家（下稱
    馬蘭榮家）於90年4月11日所製乙○○之「單身榮民親屬關
    係表」（下稱系爭親屬關係表，見原審卷第22頁）內，就抗
    告人親屬之稱謂、姓名、地址，分別詳載：「妹：鄭美珍、
    福建東山縣銅陵鎮頂接火藥局219號。姪子：鄭炳川、福建
    東山縣銅陵鎮○○街東亭堎303號；鄭炳順、福建東山縣銅
    陵鎮○○街60幢103號；鄭炳淵；弟弟：鄭受祿、福建省東
    山縣銅陵鎮○○街120號」，但並無任何有關抗告人之記載
    （原審卷第22頁：該關係表影本）。雖財團法人海峽交流基
    金會於96年8月28日以財團法人海峽交流基金會以（96）核
    字第052183號證明書，所驗證之大陸地區福建省東山縣公證
    處於96年8月8日以（2007）東證字第218號製成有關乙○○
    之親屬關係公證書（下稱系爭公證書）內，有：「妹妹：甲
    ○○（曾用名：鄭巧綠），1930年9月7日出生，現住福建省
    東山縣銅陵鎮○○路120號。」之記載（原審卷第10頁：該
    公證書影本），惟核與系爭親屬關係表所載未符。另參諸抗
    告人就未與乙○○同姓乙節，復未敘明其情；況系爭公證書
    所載抗告人之地址，既與系爭親屬關係表所載鄭受祿（即乙
    ○○之弟）同址，按情，抗告人既已在系爭親屬關係表記載
    同址之鄭受祿，自無獨漏抗告人之理。據此，抗告人就其確
    係乙○○之妹妹乙節，並未為完足之舉證，應為昭然。
  (三)至於抗告人在本院所補陳有關：乙○○在臺灣之殯葬、墳
    墓翻拍照片、死亡證明書影本（本院卷第19頁至第21頁），
    僅係證明乙○○已死亡之事實；福建省興業銀行漳洲分行
    營業部通知書，係記載通知鄭炳川領取乙○○之外匯款項乙
    情（本院卷第22頁：該通知書影本）；所附牆壁上掛有顯
    示日期為90年1月25日（農曆為90年1月初2）日曆之乙○○
    照片翻拍影本（同上頁，下稱系爭照片），僅為乙○○之起
    居照片；「旅居臺灣地區乙○○（已故）在福建省東山縣
    的四代家譜」影本（本院卷第24頁），並非係乙○○生前之
    歷代祖譜或家譜，該家譜顯係在乙○○死亡後所製等情，均
    未足證明抗告人確係乙○○之妹妹之事實，應為灼然。
  (四)又抗告人稱：系爭照片係乙○○於91年間寄予留念乙節。惟
    查：該照片係於90年農曆過年期間（即農曆90年1月2日）所
    攝，按情，若係寄予抗告人留念，依理應於該年農曆過年後
    即隨書信一併寄出，或甚在該照片上簽名、提字以為紀念，
    且雙方若為兄妹關係，長年來或91年以後，亦應有書信以為
    往來。然抗告人除提出該翻拍照片外，並未出示前揭所示情
    形之證據資料。另參馬蘭榮家99年3月25日以馬家輔字第099
    0000911函覆原審，在說明欄亦記載：在乙○○個人檔案中
    ，並無與大陸往來書信及照片資料乙情（原審卷第21頁：該
    函）。據此，尚難僅憑系爭翻拍照片，即得逕認抗告人係乙
    ○○之妹妹之事實，應無疑義。
  (五)綜上所述，抗告人就確為乙○○之妹妹乙情，並未舉證以實
    其說。則既無法認定抗告人為乙○○之妹妹（即按民法第
    1138條所規定之法定繼承人），職是，抗告人向本院聲明就
    乙○○在臺灣之遺產為繼承之意思表示，於法未符，甚為明
    確。從而，原裁定駁回抗告人之聲明，核無違誤。故抗告人
    聲明不服，為無理由，其抗告應予駁回。
四、據上論結，依非訟事件法第21條第1項、第24條第1項、第46
    條，民事訴訟法第495條之1第1項、第449條第1項、第95條
    、第78條之規定，裁定如主文所示。
五、依非訟事件法第157條之規定，裁定如主文所示。
中    華    民    國    99    年    7    月   16    日
                       民事庭  法  官  陳兆翔
以上正本係照原本作成。
如不服本裁定，僅得以適用法規顯有錯誤為理由，於收受本裁定
正本送達後10日內，向本院提出再抗告狀（須附繕本一份及繳納
再抗告裁判費新臺幣1,000元），並經本院許可後，始可再抗告
至臺灣高等法院花蓮分院。
再抗告時應提出委任律師或具有律師資格之人之委任狀；委任有
律師資格者，另應附具律師資格證書及釋明委任人與受任人間有
民事訴訟法第466條之1第1項但書或第2項所定關係之相關證明文
件。
中    華    民    國    99    年    7    月    16    日
                               書記官  吳明學

司法院資訊處製作；財團法人民間司法改革基金會備份。
